【裁判字號】    91,重訴,32
【裁判日期】    920422
【裁判案由】    侵權行為損害賠償
【裁判全文】
臺灣高等法院臺中分院民事判決  九十一年度重訴字第三二號
      原      告      丙○○
      訴訟代理人      甲○○
      被      告      乙○○
右當事人間因侵權行為損害賠償事件，經原告提起刑事附帶民事訴訟，經本院刑事庭
裁定移送（九十一年度交附民字第一０六號），本院判決如左︰
      主      文
被告應給付原告新臺幣壹佰陸拾玖萬玖仟伍佰參拾貳元，及自民國九十一年四月九日
起至清償日止，按週年利率百分之五計算之利息。
原告其餘之訴駁回。
訴訟費用由被告負擔。
本判決第一項於原告以新臺幣伍拾陸萬陸仟元為被告供擔保後，得假執行。但被告如
於假執行程序實施前，以新臺幣壹佰陸拾玖萬玖仟伍佰參拾貳元為原告預供擔保，得
免為假執行。
原告其餘假執行之聲請駁回。
      事實及理由
一、原告起訴主張：被告於民國八十九年十月十八日下午六時許，駕駛車號Ｗ４－二
    六八九號自用小客車，沿苗栗縣頭份鎮○○里○○路，由東往西行駛，於行至中
    央路與信義路交岔路口前，應注意汽車行車速度應依規定之速限行駛，並應注意
    車前狀況，隨時採取必要之安全措施，以避免危險之發生，依當時情形又無不能
    注意之情事，竟疏未注意，猶以超過該路段規定四十公里之速限，以每小時九十
    公里之高速貿然行駛至路口，適原告騎乘車號ＩＬＫ－一七七號重型機車，後載
    友人林麗雲，沿苗栗縣頭份鎮○○里○○路，往東南方向行駛，左轉穿越中央路
    與信義路交岔路口，被告因超速煞閃不及，其車頭右側衝撞原告所騎乘之機車，
    致原告人車倒地，受有頭部外傷併腦出血、頸椎受傷併骨折脫位、股骨骨折等傷
    害，被告上開犯行，業經鈞院刑事庭九十一年度交上易字第四九六號判處有期徒
    刑四個月確定，而原告受有上揭傷勢，住院期間自八十九年十月二十九日起至同
    年十一月三日止，支付看護費用新台幣（下同）一萬三千五百元、又自八十九年
    十一月四日起至同年十二月三十日止支付看護費用六萬三千二百七十元、又原告
    出院後於九十年一月一日起至同年七月三十日止，另請專人黃月蘭看護，支付看
    護費用共計四十六萬二千元，今原告已殘障，生活陷於困境，爰依民法第一百九
    十一條之二前段、第一百九十三條第一項、及第一百九十六條之規定，請求被告
    應賠償看護費用、喪失勞動能力、及精神慰撫金如下：看護費用部分：原告於
    上開期間支出之全部看護費用，減縮請求為四十六萬二千元。喪失勞動能力部
    分：原告於未受傷前受聘於華廈海灣塑膠股份有限公司擔任操作員之職務，月薪
    在車禍前為四萬八千九百二十三元，車禍後屬於勞工保險殘廢給付標準所列之第
    四級殘廢，依各殘廢等級喪失或減少勞動能力比率表所示，喪失勞動能力為百分
    之九二點二八，原告於四十七年九月六日出生，受傷時為四十二歲又二個月，依
    勞動基準法第五十四條第一項第一款之規定，勞工強制退休之年齡為六十歲，則
    尚可工作之勞動年資為十七歲又十個月，依霍夫曼式計算法並扣除年息百分之五
    之中間利息，原告就此得請求被告賠償之喪失勞動能力損害為七百零九萬零五十
    八元（計算式為：４８９２３Ｘ１２. ０７６９＝0000000元）。精神
    慰撫金部分：原告無法行走且終生不能工作致精神痛苦不已，被告應賠償二百萬
    元慰撫金。以上合計為九百五十萬二千零五十八元之損失。惟原告酒後駕車有一
    半之過失，於過失相抵後，被告仍應給付原告四百七十七萬六千０二十九元，爰
    聲明求為判決：(一)被告應給付原告四百七十七萬六千零二十九元，及自起訴狀繕
    本送達之翌日起至清償日止，按年息百分之五計算之利息。(二)原告願供擔保，請
    准宣告假執行。
二、被告則以：按侵權行為須以故意或過失不法侵害他人權利為要件，又以侵權行為
    為原因，請求回復原狀或損害賠償者，應就其權利被侵害負立證之責（十七年上
    字第三五號判例及十九年上字第三八號判例參照），本件車禍發生之時間為八十
    九年十月十八日下午六時三十分許，地點在苗栗縣頭份鎮○○里○○路與信義路
    之交岔路口，天色已黑暗，當時被告係沿中央路由東往西靠內側車道行駛，途經
    中央路與信義路交岔路口時，被告之行車指示號誌為綠燈，有證人蔡松來可證，
    被告係綠燈直行且行駛於內側車道內，詎料酒醉之原告騎乘未開大燈之機車，由
    信義路闖越紅燈號誌，從旁快速衝撞至交岔路內信義路內側車道行駛之被告車輛
    右側，被告根本無從發現亦無從注意，原告係沿信義路，由北往東進入信義路與
    中央交岔路口，以被告駕車位置而言，原告撞擊之位置係在旁側，並非車前，且
    原告酒精濃度高達零點六七毫克，有醫院檢驗報告可據，又本件車禍事故業經鑑
    定委員會鑑定結果應由原告負全部肇事責任，其鑑定意見認原告酒醉駕駛重機車
    ，未遵守行車指示號誌行駛為肇事原因，被告駕駛自小客車並無肇事因素，但超
    速行駛部分有違規定等語，顯見本事故應由原告負全部肇事責任，被告並無肇事
    因素，至於被告超速通過交岔路口，依鑑定委員會之意見，僅係違背交通規則而
    已，並非肇事因素，與車禍之發生並無相當因果關係，故被告依法不負過失損害
    賠償責任。次按刑事判決所認定之事實本無拘束民事訴訟判決之效力，刑事判決
    所調查之證據及所認定之事實，非當然有拘束民事判決之效力（三十八年穗上字
    第八七號判例參照），另刑事判決謂被告與證人蔡松來在道路上高速飆車行駛，
    然查被告與蔡松來根本不相識，且被告根本不知蔡松來駕車行駛於被告車後之事
    實，自無飆車行為，再者本件車禍發生於八十九年十月十八日，於九十年一月一
    日時原告業已出院，故其請求自九十年一月一日起至同年七月三十日止看護費四
    十六萬二千元依法無據，原告主張其在華廈海膠公司上班，薪資每月四萬八千九
    百二十元，及其因車禍無法上班已離職等情與事實不符，依原告鄰近人士所述，
    事故發生前，原告時常酗酒沒有上班，況事故當天是星期三，林麗雲亦坦承當天
    原告從中午至傍晚十八時至林麗雲所服務之酒店喝酒，可見原告上班不正常，應
    無長期月薪，又其請求一次給付十八年之全部薪資，未扣除中間利息，亦有不當
    ，又原告主張其為勞工保險殘廢給付標準所列之第四級殘廢，依法亦應負舉證之
    責，退步言，縱認被告有輕微過失，原告應負絕對重大過失之責，依與有過失規
    定，被告亦可免除或減少賠償置辯。被上訴人於本院聲明，求為判決：(一)原告之
    訴及假執行聲請均駁回。(二)被告如受不利之判決願供擔保准免假執行。
三、原告主張被告於上揭時間，駕駛車號Ｗ４－二六八九號自用小客車，沿苗栗縣頭
    份鎮○○里○○路，由東往西行駛，於行至中央路與信義路交岔路口時，適原告
    騎乘車號ＩＬＫ－一七七號重型機車，沿苗栗縣頭份鎮○○里○○路，往東方向
    左轉，於穿越中央路與信義路交岔路口，而與被告駕駛之小客車相碰撞，致原告
    人車倒地，受有頭部外傷併腦出血、頸椎受傷併骨折脫位、股骨骨折等傷勢，被
    告過失傷害犯行，業經本院刑事庭以九十一年度交上易字第四九六號判處有期徒
    刑四個月確定之事實，為被告所不爭執，復經本院調閱本院九十一年度交上易字
    第四九六號過失傷害刑事案全卷查明屬實。惟原告主張被告應負上開項目之損害
    賠償一節，則為被告所否認，並辯以：本件係原告未遵守行車指示號誌，闖越紅
    燈行駛為肇事原因，被告並無肇事因素，被告雖有超速行駛，但僅係違反交通規
    則而已，並非肇事因素，被告之超速與本件車禍之發生，並無相當因果關係，被
    告不負任何過失損害賠償責任云云，經查：
    (一)依道路交通事故調查報告表、及肇事現場、車損照片（附於刑事偵查卷第十四
      至十九頁）所示：車禍現場為設有號誌之交岔路口，被告自小客車沿苗栗縣頭
      份鎮○○里○○路，由東往西行駛，原告騎乘機車，沿苗栗縣頭份鎮○○里○
      ○路東向行進，肇事後被告小客車停在已過交岔路口之中央路內側快車道上，
      距離交岔路口二十四、六公尺，原告機車則倒在外側快車道邊線上，刮痕起自
      內側快車道之交岔路口，長達五、三公尺，血跡、安全帽、及機車碎片則均散
      落在內側快車道上，機車與自小客車相距八、九公尺，被告自小客車右前保險
      桿、及前面擋風玻璃均破損，機車偏左側遭撞毀，由車禍現場及二車車損狀況
      ，兩車係在被告行進方向快通過交岔路口之中央路延長線上相撞擊；又依目擊
      證人蔡松來於刑事警訊中證稱：「我駕駛自用小客車行駛中央路，當時時速九
      十至一百公里，尾隨著我目睹肇事車輛（指被告之車輛）行經中央路與建國路
      口時，燈號中央路上的是綠燈，然後我因速度快，且見到前方右側中央路與信
      義路口，信義路上之一輛機車騎出來要穿越中央路口，我便緊急煞停於中央與
      信義路口前，但肇事之Ｗ四－二六八九號行駛內側車道上與該機車在路口內發
      生撞擊」、及「．．．快到路口時，看到信義路有一台機車出來，我即煞車並
      煞住，乙○○車有往內側閃，撞上機車，．．．車行方向是綠燈；．．．有好
      幾台機車在路口等燈號，只有丙○○機車騎出來。」等語，又原告於受傷後送
      醫急救時，經檢驗血液酒精濃度高達一五五mg/dl，換算呼氣酒精濃度達每公
      升○點六七毫克，有台大醫院急診醫學部藥毒物篩檢報語單附於刑事卷可稽，
      原告於本院調查中亦自承喝醉酒等情，並就本院調查關於肇事地點之照明設備
      、有無開車燈、及車損狀況，均稱不知情等語（見本院卷第三十五、六十四頁
      ），足見；原告於車禍發生前即已醉酒，對駕車行進時之狀況，均不清楚，且
      其所犯公共危險之犯行，亦經本院刑事判決有期徒刑三月確定，証人蔡松來証
      稱被告行車方向之號誌為綠燈等語應為屬實，則被告辯稱原告違反號誌闖紅燈
      一節，應可採信；惟被告於本院調查中亦自承其當時速度是八十至九十公里左
      右（見本院卷第三十四頁），被告於行進至交岔路口未減速慢行，且超出當地
      速限四十公里甚多，致煞閃不及撞擊原告，致生本件事故，苟被告非以時速八
      、九十公里之高速行駛，於看到原告騎乘機車闖越紅燈時，應可適時煞停閃避
      ，被告並非僅違反道路交通安全規則，應負行政罰鍰責任而已，其上開超速行
      為與本件車禍之發生，有相當因果關係，且致原告受有上開傷勢，自應負損害
      賠償責任。雖本件車禍經送請台灣省竹苗區車輛行車事故鑑定委員會鑑定結果
      ，認被告無肇事因素，其超速行駛有違規定等語，有上開鑑定意見書刑事卷足
      參，惟該鑑定報告未審酌超速行駛將導致閃避不及而肇事之事實，自不足採。
    (二)按汽車行車速度，依標誌之規定；又汽車行駛時應注意車前狀況，並隨時採取
      必要之安全措施。道路交通安全規則第九十三條第一項、第九十四條第三項分
      別定有明文。本件被告駕車自應遵守上開交通安全規則，而上開道路速限為時
      速四十公里，有道路交通事故調查報告表在卷足憑，且案發當時並無不能注意
      之情事，被告應注意、能注意，而不注意，率爾以時速八、九十公里之高速行
      駛，且未注意車前狀況，以致肇事，致原告受有上揭傷勢，被告自有過失，而
      被告之過失行為與原告之受傷間，有相當因果關係，被告依法自應負損害賠償
      責任。
四、按因故意或過失，不法侵害他人之權利者，負損害賠償責任；不法侵害他人之身
    體或健康者，對於被害人因此喪失或減少勞動能力或增加生活上之需要時，應負
    損害賠償責任；又不法侵害他人之身體、健康．．．被害人雖非財產上之損害，
    亦得請求賠償相當之金額。民法第一百八十四條第一項前段、第一百九十三條第
    一項、第一百九十五條第一項分別定有明文。本件車禍發生後原告所支付之看護
    費用，係被告因過失不法侵害原告之身體、健康權，而增加之生活上需要，被告
    自應負損害賠償責任，其餘喪失勞動能力損失、及精神慰藉金之請求，揆諸上開
    規定，亦無不合。茲就原告請求賠償上開各項之金額，審酌析述如下：
    (一)看護費用部分：原告主張其自八十九年十月二十九日起至同年十一月三日止，
      支付看護費用一萬三千五百元、又自八十九年十一月四日起至同年十二月三十
      日止支付看護費用六萬三千二百七十元、又於出院後之九十年一月一日起至同
      年七月三十日止，另請專人黃月蘭看護，支付看護費用共計四十六萬二千元，
      以上數額減縮請求四十六萬二千元一節，業據其提出証人黃月蘭出具之單據一
      紙為証，並經証人黃月蘭於本院調查中結証屬實（見本院卷第三十六頁）。被
      告雖以本件車禍發生於八十九年十月十八日，於九十年一月一日時原告業已出
      院，故其請求自九十年一月一日起至同年七月三十日止看護費四十六萬二千元
      依法無據云云，惟查原告因本件車禍受有上開傷勢，於九十二年一月四日回長
      庚醫院就診時，仍需藉助行器步行，日常生活仍部分需依賴他人，後續仍持續
      觀察追蹤等情，有該院九十二年二月二十七日九二長庚院法字第０一五八號函
      在卷可稽，堪信原告主張上開期間之看護費用仍屬必要，應予准許。
    (二)喪失勞動能力部分：原告主張因被告上開侵權行為後造成其四級殘廢，日後無
      法工作，而請求喪失勞動能力之損失，以其於受傷前受聘於華廈海灣塑膠股份
      有限公司擔任操作員之職務，月薪為四萬八千九百二十三元，車禍後屬勞工保
      險殘廢給付標準所列之第四級殘廢，喪失勞動能力為百分之九二點二八，算至
      勞工強制退休之六十歲，請求被告應賠償喪失勞動能力之損害為七百零九萬零
      五十八元一節，經查：原告所受之上揭傷勢，經本院函行政院衛生署苗栗醫院
      結果：認原告目前狀況為左側肢體肌力減少，右側肢體肌力已近正常肌力，仍
      需持杖始能行走，日常生活部分需人協助，受傷迄今已逾一年，極少可能再有
      神經學之改善，恐無法從事原來門板及水管工作，已達殘廢程度，符合勞工保
      險殘廢給付標準表第二級殘廢等語，有該院九十一年八月十三日苗醫歷字第四
      九六八號函在卷可稽，而原告減縮請求依第四級殘廢計算其喪失勞動力之損失
      ，自無不合，依勞工保險殘廢給付標準表各殘廢等級喪失或減少勞動能力比例
      表第四等殘，減少勞動能力之比率為百分之九十二、二八，原告原任職華廈海
      灣塑膠股份有限公司擔任操作員工作，其在車禍前一月在廠薪資所得為四萬八
      千九百二十三元，有該公司出具之離職証明書一紙在卷可憑，又原告為四十七
      年九月六日出生，於八十九年十月十八日受傷時，年齡為四十二歲又二月，其
      請求至勞動基準法第五十四條第一項第一款規定勞工強制退休之年齡六十歲止
      之勞動損失，其尚可工作之勞動年資為十七年又十個月，依霍夫曼式計算法並
      扣除中間利息後，原告得請求減少勞動能力損失額為七百零三萬五千六百六十
      一元（計算式：48,923元×12×0.9228＝541,753；541,753元×（12,536,392
      ＋540,541×10／12）÷1,000,000＝7,035,661,角不計入），原告於此數額內
      之請求，應予准許，至逾此範圍之請求，為無理由，應予駁回。
    (三)精神慰撫金部分：原告以其因本件車禍致無法行走，且終生不能工作致精神痛
      苦不已，而請求被告應賠償二百萬元慰撫金一節，經查：原告原從事門板、水
      管工作，學歷高工畢業，有小孩二個，均已成年，而被告在電子公司擔任產品
      工程師，月收入二萬八千元，五專畢業，本院斟酌兩造之身分、地位、經濟能
      力、及原告因本件車禍所受傷勢之嚴重，其精神上所受痛苦之程度等一切情狀
      ，認原告請求之慰撫金一百萬元為適當，應予准許，至超出上開金額之範圍，
      核屬無據，應予駁回。
    (四)以上核計原告可請求之金額合計為八百四十九萬七千六百六十一元（計算方式
      為：462,000＋7,035,661＋1,000,000＝8,497,661）。
五、末按損害之發生或擴大，被害人與有過失者，法院得減輕賠償金額或免除之。民
    法第二百十七條第一項定有明文。本件被告固有前述之過失行為而應負損害賠償
    之責，惟原告酒醉駕車且違反號誌闖越紅燈，已如上述，亦與有過失，本院認為
    本件損害之發生，原告應負擔百分之八十之過失責任，被告應負擔百分之二十之
    過失責任，故被告之賠償責任應依上開比例酌減，即被告應給付原告一百六十九
    萬九千五百三十二元（計算方式：8,497,661 x20%＝1,699,532，角不計入），
    原告逾此部分之請求，為無理由，不應准許。
六、綜上所述，原告本於侵權行為損害賠償請求權，請求被告賠償原告一百六十九萬
    九千五百三十二元，及自起訴狀繕本最後送達被告之翌日即九十一年四月九日起
    至清償日止，按週年利率百分之五計算之利息，原告之請求在此範圍內為有理由
    ，應予以准許，至逾此範圍之請求，為無理由，應予駁回。
七、原告及被告分別陳明願供擔保，聲請宣告假執行及免為假執行，就原告勝訴部分
    核無不合，爰酌定相當金額分別准許之，至原告敗訴部分，其假執行之聲請，已
    失所依附，應予駁回。
九、本案事實已臻明確，兩造其餘攻擊防禦方法，不足以影響本判決結果，爰不一一
    論述，併此敘明。
據上論結，本件原告之訴，為一部有理由，一部無理由，依民事訴訟法第七十九條但
書、第三百九十條第二項、第三百九十二條判決如主文。
中      華      民      國    九十二    年      四      月    二十二    日
~B1民事第四庭審判長法  官  黃斐君
~B2                法  官  陳蘇宗
~B3                法  官  張浴美
右為正本係照原本作成。
如對本判決上訴，須於收受判決送達後二十日內向本院提出上訴書狀，其未表明上訴
理由者，應於提出上訴後二十日內向本院提出上訴理由書（須按他造人數附具繕本）
，並繳納送達用雙掛號郵票拾份（每份拾肆元）。
上訴時應提出委任律師或具有律師資格之人之委任狀；委任有律師資格者，另應附具
律師及格證書及釋明委任人與受任人有民事訴訟法第四百六十六條之一第一項但書或
第二項（詳附註）所定關係之釋明文書影本。
~B                書記官  謝雅惠
中      華      民      國    九十二    年      四      月    二十三    日
附註：
民事訴訟法第四百六十六條之一（第一項、第二項）
對於第二審判決上訴，上訴人應委任律師為訴訟代理人。但上訴人或其法定代理人具
有律師資格者，不在此限。
上訴人之配偶、三親等內之血親、二親等內之姻親，或上訴人為法人、中央或地方機
關時，其所屬專任人員具有律師資格並經法院認為適當者，亦得為第三審訴訟代理人
。
                                                                        Ｙ


司法院資訊處製作；財團法人民間司法改革基金會備份。
